臺灣嘉義地方法院民事判決
                                    109年度嘉簡字第420號
原      告  南田市場管理委員會即南田攤販集中場

法定代理人  劉嘉杰  
訴訟代理人  何永福律師
複  代理人  吳奕麟律師
被      告  戴士閔  

上列當事人間遷讓房屋等事件，本院於民國109年12月31日言詞
辯論終結，判決如下：
    主  文
被告應自坐落嘉義市○○段0000地號土地上如附圖即嘉義市地政事
務所109年8月24日複丈成果圖所示代號A面積101平方公尺之鐵骨
造房屋遷出，並將前開房屋騰空交還原告。
被告應自民國109年7月7日起至遷讓返還前開房屋之日止，按月
給付原告新臺幣24,000元。
被告應給付原告新臺幣224,000元，及自民國109年7月7日起至清
償日止，按年息百分之5計算之利息。
訴訟費用由被告負擔。
本判決得假執行；但被告如以新臺幣468,420元為原告預供擔保
，得免為假執行。
    事實及理由
一、按不變更訴訟標的，而補充或更正事實上或法律上之陳述者
    ，非為訴之變更或追加，民事訴訟法第256 條定有明文。本
    件原告起訴時訴之聲明第1項原為：被告應自如民事起訴狀
    附件一照片所示之房屋遷出，並將房屋騰空交還原告。嗣依
    嘉義市地政事務所人員109年7月30日實地測量結果，於民國
    109年9月29日出具民事更正訴之聲明狀，更正為：被告應自
    坐落嘉義市○○段0000地號土地上如附圖即嘉義市地政事務所
    109年8月24日複丈成果圖（下稱附圖）所示代號A面積101平
    方公尺之鐵骨造房屋遷出，並將房屋騰空交還原告。核其所
    為，係補充或更正事實上之陳述，非為訴之變更或追加，語
    法並無不合，應予准許。
二、原告主張：被告前向原告南田市場管理委員會即南田攤販集
    中場承租坐落門牌號碼嘉義市○區○○里○○路00號建物（即南
    田市場）內如附圖編號A所示之房屋（下稱系爭房屋）經營
    生意使用，並約定每月租金為24,000元（下稱系爭租約），
    被告應於每月26日繳付當月租金。詎被告於108年10月起即
    未給付該月租金，後續每月租金亦未給付，迄今已積欠逾9
    個月之租金，嗣原告於109年6月1日以嘉義中山路郵局第182
    號存證信函催告被告於7日內給付欠繳租金，然被告仍未繳
    納，原告遂於109年6月11日再以嘉義市○○路○○○000號存證信
    函向被告為終止租賃契約之意思表示，並請求被告返還租賃
    物。又被告於收受原告終止系爭租約之意思表示通知後，即
    屬無法律上原因而占有系爭房屋，因而受有相當於每月租金
    24,000元之利益，致原告受有相當於每月24,000元之損害。
    另被告自108年10月起至本件起訴時計有9個月又11天之租金
    即224,000元未付（計算式：24,000×9+24,000÷3＝224,000）
    ，原告自得依系爭租約催討上開積欠租金。爰依系爭租約、
    租賃物返還請求權及不當得利之法律關係，請求被告返還租
    賃物，並自起訴狀繕本送達翌日起至返還系爭房屋之日止，
    按月給付原告24,000元，並請求被告給付欠繳租金及自起訴
    狀繕本送達翌日起至法定遲延利息。並聲明：如主文第1、2
    、3項所示。願供擔保，請準宣告假執行
三、被告則以：自伊岳父使用系爭房屋時起，均將租金交給訴外
    人翁一緯，迄今3、40年，沒有訂立書面契約，由伊繼承後
    ，換成原告向伊收租，伊要求要看租約，原告說伊沒資格看
    租約，所以伊認為原告也沒資格跟伊收租，伊到現在還是繳
    租金給訴外人翁一緯，每月租金24,000元等語資為抗辯，並
    聲明：原告之訴駁回。
四、本院之判斷：
　㈠按承租人租金支付有遲延者，出租人得定相當期限，催告承
    租人支付租金，如承租人於其期限內不為支付，出租人得終
    止契約。租賃物為房屋者，遲延租金之總額，非達2個月之
    租額，不得依前項之規定，終止契約；承租人於租賃關係終
    止後，應返還租賃物，民法第440條第1項、第2項前段及第4
    55條分別定有明文。租賃未定期限者，各當事人得隨時終止
    契約。但有利於承租人之習慣者，從其習慣，民法第450條
    第2項亦有明定。不定期之房屋租賃，承租人積欠租金額，
    除擔保金抵償外，達2個月以上時，出租人得收回房屋，土
    地法第100條第3款亦有明定。次按終止租約請求返還租賃物
    者，其請求權基礎依租賃物返還請求權(即民法第445條前段
    )、所有物返還請求權(即民法第767條第1項前段)等法律關
    係，競合或擇一請求，均無不可。無權占有他人建物，將致
    建物所有人受有相當於租金之損害，為社會通常之觀念。
　㈡原告主張被告向原告承租如附圖代號A所示攤位，未訂立書面
    契約，被告自108年10月起未繳租金之事實，業據其提出與
    所述相符之南田攤販集中場合夥人合約書、108年7月1日南
    田市○○○○○○○○○○○○○○○路○○000○0○0○○000號、109年6月11日
    第195號存證信函為證，並經本院會同兩造及嘉義市地政事
    務所人員至現場勘測屬實，有本院勘驗筆錄、原告提出之現
    場照片、嘉義市地政事務所109年8月24日嘉地二字第109540
    0401號函附之附圖為憑，堪信為真實。被告雖辯稱兩造間並
    無租賃關係存在，原告並無收取租金權利，伊仍有向訴外人
    翁一緯繳付租金云云，然查原告南田市場管理委員會即南田
    攤販集中場為合夥事業，設於嘉義市○○路00號，合夥目的為
    青果、蔬菜、雞、鴨、魚、肉即日用品等零批售攤位出租業
    務及有關附帶業務之經營及投資，於108年7月1日召開會議
    改選負責人為劉嘉杰，依該會議內容，僅負責人有對外代表
    本場之權利與義務，有原告提出之南田攤販集中場合夥人合
    約書及108年7月1日南田市場管理委員會會議紀錄可參，並
    經本院108年度訴字第544號判決確認訴外人翁一緯於108年7
    月1日以後無原告之合夥事業執行權利及對外代表權在案，
    有該判決書可查，故原告就系爭房屋有正當使用管理權源，
    當可認定，基於債權相對性原則，縱被告於108年7月1日以
    後向訴外人翁一緯繳付租金，對原告亦不生清償之效力，實
    無由以此事由對抗原告，被告所辯礙難採信。則被告積欠租
    金既已達2 個月以上，且原告已催告支付租金並對被告為終
    止租約之意思表示，兩造就系爭房屋之租賃契約已告終止，
    故原告請求被告遷讓返還系爭房屋，即屬有據。
　㈢被告自系爭租約終止後已失合法占用系爭房屋之權源，被告
    獲有相當於租金之不當得利，並致原告受有無法使用收益系
    爭房屋之損害，原告自得依不當得利之法律關係，請求被告
    給付相當於租金之不當得利。故原告請求被告自起訴狀繕本
    送達翌日（即109年7月7日）起至遷讓返還系爭房屋之日止
    ，按月給付原告24,000 元，亦屬有據。另被告積欠自108 
    年10月起至本件起訴時止共計9 個月又11天之租金224,000
    元（計算式：24000×9+24000÷3＝224000）未為給付，原告依
    系爭租約之法律關係﹐請求被告清償所欠租金224,000元及法
    定遲延利息，同屬有據。
五、綜上所述，原告依租賃契約、終止租約後租賃物返還請求權
    及不當得利之法律關係，請求被告將系爭房屋遷讓返還予原
    告，並自109 年7 月7日起至遷讓返還系爭房屋之日止，按
    月給付24,000 元，並給付原告224,000元及法定遲延利息，
    均有理由，應予准許，爰判決如主文第1、2、3項所示。
六、本判決係就民事訴訟法第427條第1項訴訟適用簡易程序所為
    被告敗訴之判決，依同法第389條第1項第3 款之規定，本院
    依職權宣告假執行。原告雖陳明願供擔保聲請宣告假執行，
    應僅促使本院注意依職權宣告假執行，本院就此聲請毋庸為
    准駁之諭知。另為衡平被告之利益，爰依同法第392條第2項
    堆應，依職權宣告被告預供擔保後，得免為假執行。
七、訴訟費用負擔之依據：民事訴訟法第78條。
中　　華　　民　　國　　110 　年　　1 　月　　26　　日  
　　              臺灣嘉義地方法院嘉義簡易庭
                                  法　官　羅紫庭
以上正本係照原本作成。
如對本判決上訴，須於判決送達後20日內向本庭（嘉義市○○路
000○0號）提出上訴狀（均須按他造當事人之人數附繕本）。如
委任律師提起上訴者，應一併繳納上訴審裁判費。
中　　華　　民　　國　　110 　年　　1 　　月　　26　　日
                                  書記官　葉昱琳